臺灣臺北地方法院刑事判決
110年度審簡上字第162號
上  訴  人  臺灣臺北地方檢察署檢察官
被      告  袁英華


上列上訴人因被告妨害名譽案件，不服本院中華民國110年6月4
日所為110年度審簡字第802號第一審刑事簡易判決（起訴案號：
110年度偵字第8323號），提起上訴，本院管轄之第二審合議庭
判決如下：
    主      文
上訴駁回。
    事實及理由
一、本案經本院合議庭審理結果，認原審判決以被告袁英華所為
    係犯刑法第310條第1項之誹謗罪，判處罰金新臺幣（下同）
    5,000元，如易服勞役，以1,000元折算1日，核其認事用法
    均無違誤，量刑亦屬妥適，應予維持。其事實、證據及理由
    除補充更正如下外，其餘均引用第一審判決書之記載（如附
    件）：
　㈠第一審判決書之事實及理由欄一、第4至5行所載「竟意圖散
    布於眾，並基於公然侮辱之犯意」，應予補充為「竟意圖散
    布於眾，基於誹謗及公然侮辱之犯意」。
　㈡第一審判決書之事實及理由欄二、第2至4行所載「告訴人常
    世忠於警詢、偵查及本院準備程序中之證述相符（見他196
    卷第45至46、63至64頁、審易卷第37至41頁）」，應予更正
    為「告訴人常世忠於警詢中之證述相符（見他字卷第45至46
    頁）」。
　㈢證據部分另應補充增列「被告於本院準備程序中及審理時之
    自白（見本院審簡上字卷第40頁、第61至62頁）」。
二、檢察官上訴意旨略以：被告造成告訴人常世忠心靈上之傷害
    ，且犯後未取得告訴人之原諒，亦未與告訴人達成和解，原
    審判決量刑實屬過輕云云。 
三、按關於刑之量定及緩刑之宣告，係實體法上賦予法院得為自
    由裁量之事項，倘其未有逾越法律所規定之範圍，或濫用其
    權限，即不得任意指摘為違法（最高法院75年台上字第7033
    號判例意旨可資參照）；且在同一犯罪事實與情節，如別無
    其他加重或減輕之原因，下級審量定之刑，亦無過重或失輕
    之不當情形，則上級審法院對下級審法院之職權行使，原則
    上應予尊重（最高法院85年度台上字第2446號判決意旨可資
    參照）。
四、檢察官雖執上開理由請求本院將原判決撤銷云云。惟查，原
    審認被告係犯刑法第310條第1項之誹謗罪，罪證明確，復於
    量刑時業已審酌被告僅因不滿告訴人維護其友人曹秀香之次
    子，竟未予查證，率爾以前開足以損及告訴人名譽之言論為
    情緒發洩，犯後亦未能先行合理賠償告訴人之損害以徵得告
    訴人諒解，所為實有不該；惟念及其犯後最終尚能勇於承認
    錯誤並坦承犯行之態度，且於本案以前亦無任何經論罪科刑
    紀錄之素行，有臺灣高等法院被告全國前案紀錄表在卷可稽
    （見本院審簡字卷第7至8頁），兼衡其動機、目的、犯行情
    節及損及名譽之危害程度，暨其自述專科畢業之智識程度，
    目前喪偶、無業之生活及家庭經濟狀況等一切情狀，並參酌
    檢察官、告訴人及告訴代理人求刑之意見，而量處前揭所示
    之刑度，就其量刑輕重之準據，顯已注意適用刑法第57條之
    規定，於法並無不合，量刑亦屬妥適，難認有何裁量權濫用
    、違反刑事處罰原則之處，按上說明，自應予以尊重。檢察
    官指摘原審量刑過輕，據為請求撤銷原審判決，改判較重刑
    度之論據，乃屬無據，本件上訴為無理由，應予駁回。
據上論斷，應依刑事訴訟法第455條之1第1項、第3項、第368條
、第373條，判決如主文。
本案經檢察官程秀蘭提起公訴，檢察官吳春麗提起上訴，檢察官
謝雨青到庭執行職務。
中　　華　　民　　國　　110 　年　　11　　月　　16　　日
　　　　　　　　　刑事第二十二庭審判長法　官  莊書雯
　　　　　　　　　　                  法  官  廖棣儀
　　　　　　　　　                    法  官  葉詩佳
上正本證明與原本無異。
不得上訴。
                                      書記官  巫佳蒨
中　　華　　民　　國　　110 　年　　11　　月　　16　　日
附件：　　　　　　　　　　　　　　　　　　　
臺灣臺北地方法院刑事簡易判決
110年度審簡字第802號
公  訴  人  臺灣臺北地方檢察署檢察官
被      告  袁英華  女　（民國00年0月00日生）
　　　　　　　　　　身分證統一編號：Z000000000號
　　　　　　　　　　住臺北市○○區○○路00巷0號8樓之2
上列被告因妨害名譽案件，經檢察官提起公訴（110年度偵字第8
323號），本院受理後（110年度審易字第606號），因被告自白
犯罪，認宜以簡易判決處刑，並判決如下：
    主  文
袁英華犯誹謗罪，處罰金新臺幣伍仟元，如易服勞役，以新臺幣
壹仟元折算壹日。
    事實及理由
一、袁英華於民國109年8月27日上午某時，在臺北市○○區○○路0
    段000號臺北市立第二殯儀館之曹秀香告別式中，因不滿常
    世忠於另案確認繼承權不存在民事訴訟中出具聲明書維護曹
    秀香次子張振勵，竟意圖散布於眾，並基於公然侮辱之犯意
    ，以「你不要臉常世忠，你不要臉的常世忠」、「你作偽證
    」、「常世忠你不要臉」、「常世忠你什麼東西」、「什麼
    東西，作偽證，我跟你講、告你」、「常世忠什麼東西什麼
    玩意」、「亂作證、作什麼證、偽證」等貶損他人人格之言
    語公然侮辱常世忠，並指謫杜撰不實之常世忠有偽證犯行，
    足以生損害於常世忠之名譽。案經常世忠訴由臺北市政府警
    察局松山分局報請臺灣臺北地方檢察署檢察官偵查起訴。
二、前揭事實，業據被告袁英華於本院準備程序中坦承不諱（見
    審易卷第39至40頁），核與證人即告訴人常世忠於警詢、偵
    查及本院準備程序中之證述相符（見他196卷第45至46、63
    至64頁、審易卷第37至41頁），復有對話錄音光碟、錄音譯
    文（見他196卷第13至18頁）、聲明書（見他196卷第77至78
    頁）在卷可稽，足見被告之前開任意性自白核與事實相符，
    應堪採信。綜上，本件事證明確，被告犯行堪予認定，應依
    法論科。　　
三、論罪科刑：
　㈠核被告所為，係犯刑法第309條第1項之公然侮辱罪及同法第3
    10條第1項之誹謗罪。
　㈡罪數說明：
　1.被告係於密接時間，本其同一侵害告訴人名譽、社會評價之
    單一犯意，於事實欄所載時、地，以「你不要臉常世忠，你
    不要臉的常世忠」、「你作偽證」、「常世忠你不要臉」、
    「常世忠你什麼東西」、「什麼東西，作偽證，我跟你講、
    告你」、「常世忠什麼東西什麼玩意」、「亂作證、作什麼
    證、偽證」等貶損他人人格之言語公然侮辱告訴人，並不實
    指謫告訴人有偽證犯行，其行為依據一般社會通念，尚難強
    行分割，應認係接續之一行為已足充分評價。
　2.被告以一行為同時觸犯上開2罪名，為想像競合犯，應依刑
    法第55條之規定，從一重之誹謗罪處斷。
　㈢爰以行為人之責任為基礎，審酌被告僅因不滿告訴人維護其
    友人曹秀香之次子，竟未予查證，率爾以前開足以損及告訴
    人名譽之言論為情緒發洩，犯後亦未能先行合理賠償告訴人
    之損害以徵得告訴人諒解，所為實有不該；惟念及其犯後最
    終尚能勇於承認錯誤並坦承犯行之態度，且於本案以前亦無
    任何經論罪科刑紀錄之素行，有臺灣高等法院被告全國前案
    紀錄表在卷可稽（見審簡卷第7至8頁），兼衡其動機、目的
    、犯行情節及損及名譽之危害程度，暨其自述專科畢業之智
    識程度，目前喪偶、無業之生活及家庭經濟狀況等一切情狀
    ，並參酌檢察官、告訴人及告訴代理人求刑之意見，量處如
    主文所示之刑，並諭知易服勞役之折算標準。 　
四、據上論斷，應依刑事訴訟法第449條第2項、第3項，刑法第3
    09條第1項、第310條第1項、第55條、第42條第3項，刑法施
    行法第1條之1第1項，逕以簡易判決處刑如主文。
五、如不服本判決，得自收受送達之翌日起20日內向本院提出上
    訴狀，上訴於本院第二審合議庭（須附繕本）。
本案經檢察官程秀蘭提起公訴，檢察官吳春麗到庭執行職務。　
中　　華　　民　　國　　110 　年　　6 　　月　　4 　　日
   　　　　　　　　 刑事第二十庭  法　官　陳彥君
以上正本證明與原本無異。 
如不服本判決應於收受送達後20日內向本院提出上訴書狀，並應
敘述具體理由；其未敘述上訴理由者，應於上訴期間屆滿後20日
內向本院補提理由書（均須按他造當事人之人數附繕本）「切勿
逕送上級法院」。告訴人或被害人如對於本判決不服者，應具備
理由請求檢察官上訴，其上訴期間之計算係以檢察官收受判決正
本之日期為準。 
                                  書記官  林思辰
中　　華　　民　　國　　110 　年　　6 　　月　　4 　　日
附錄本案論罪科刑法條全文：
中華民國刑法第310條：
意圖散布於眾，而指摘或傳述足以毀損他人名譽之事者，為誹謗
罪，處1年以下有期徒刑、拘役或1萬5千元以下罰金。
散布文字、圖畫犯前項之罪者，處2年以下有期徒刑、拘役或3萬
元以下罰金。
對於所誹謗之事，能證明其為真實者，不罰。但涉於私德而與公
共利益無關者，不在此限。